臺灣高雄地方法院民事判決　九十二年度訴字第三二一八號
　　原　　　告　丁○○
　　　　　　　　丙○○○
　　　　　　　　甲○○
　　　　　　　　乙○○
　　共　　　同　侯永福律師
　　訴訟代理人
　　被　　　告　己○○○
　　　　　　　　戊○○
　　共　　　同　施旭錦律師
　　訴訟代理人
　　複代 理 人　歐陽志宏律師
右當事人間損害賠償等事件，經本院於民國九十三年八月三日言詞辯論終結，判決如
下：
    主      文
被告應連帶給付原告丁○○、丙○○○、甲○○各新臺幣貳拾萬元，及均自民國九十
二年十二月二十日起至清償日止，按週年利率百分之五計算之利息。
被告不得在門牌號碼高雄市苓雅區○○○路一五四號房屋內製造足以使人無法忍受之
噪音、喧嘩或其他干擾鄰居安寧之行為。
原告其餘之訴駁回。
訴訟費用由被告連帶負擔十分之三，餘由原告負擔。
本判決關於原告勝訴部分得假執行。但被告如分別以新臺幣貳拾萬元為原告丁○○、
丙○○○、甲○○供擔保後，得免為假執行。
原告其餘假執行之聲請均駁回。
    事實及理由
一、原告主張：伊等係同住於門牌號碼高雄市苓雅區○○○路一五六號處而與住居於
    同路一五四號之被告相毗鄰，嗣因停車糾紛，雙方自此即有不睦，詎被告自民國
    九十年九月間起，乃不定時於夜間、午夜或清晨在其屋內以硬物敲擊地板或牆壁
    之方式製造巨大噪音，致伊等經常無法成眠或於睡夢中驚醒，被告所為顯已侵害
    伊等居住安寧之人格利益，爰依民法第一百九十五條第一項及類推同法第七百九
    十三條之規定，訴請判令(一)被告應連帶給付伊等精神慰撫金各新臺幣（下同）五
    十萬元，及自起訴狀繕本送達之翌日起至清償日止，按週年利率百分之五計算之
    利息，(二)被告不得在門牌號碼高雄市○○○路一五四號房屋內製造足以使人無法
    忍受之噪音、喧嘩或其他干擾鄰居安寧之行為，(三)願供擔保請准宣告假執行。
二、被告則以：伊等雖有以鐵鎚敲擊家中地板，然其音量並不大，且敲擊時間亦多在
    一般人日常活動時間，自未超越一般人社會生活所能忍受之程度，且原告乙○○
    並未實際居住該處，故其等主張於精神上受有損害均非實在，爰請求判決原告之
    訴及假執行之聲請均駁回，如受不利之判決，並願供擔保請准宣告免為假執行。
三、本件原告主張兩造係於上開地址毗鄰而居，而被告自九十一年九月間起，即經常
    在屋內以硬物敲擊地板等情，業據其提出與所述相符之地籍圖謄本、土地及建物
    登記謄本、陳情書及錄音帶等件在卷可稽，而被告於此亦不爭執，自堪信原告此
    部分之主張為真實，惟被告則另以前揭情詞置辯。經查：
  (一)原告乙○○固主張其係與原告丁○○、丙○○○、甲○○共同居住於上開高雄
      市苓雅區○○○路一五六號房屋而同受損害云云，並提出廣告信函乙件為證，
      惟原告乙○○係設籍於高雄市三民區○○○路一０八號乙節，此有戶籍謄本乙
      件附卷足憑，而兩造鄰居即原告所舉證人潘泰宏於本院審理中亦到庭證述該屋
      係由原告丁○○、丙○○○、甲○○等三人所居住，其雖曾見原告乙○○出入
      該屋，但不知其是否亦居住該處等語在卷，是原告乙○○既設籍他處，且該屋
      鄰人亦僅有原告丁○○、丙○○○、甲○○住居該處之印象，以其等均係原告
      乙○○之至親，依一般常情，其自當經常前往探視，且現今社會中，個人因隱
      私或聯繫之便利性等種種因素，以工作地或實際住所以外之地點作為通訊地址
      之情形亦所在多有，故本院尚無從僅憑原告乙○○曾於該處出入並以之為通訊
      地址即遽予推認其亦同住於該處，其上開主張尚非可採。
  (二)按「於他人居住區域發出超越一般人社會生活所能容忍之噪音，應屬不法侵害
      他人居住安寧之人格利益，如其情節重大，被害人非不得依民法第一百九十五
      條第一項規定請求賠償相當之金額」，最高法院九十二年臺上字第一六四號著
      有判例意旨可資參照。本件被告業已自承其等確有於屋內敲打地板之情已如前
      述，而被告上開行為已持續一、二年之久，其敲擊時間並不固定，白天或晚上
      甚至凌晨均會發生，敲擊頻率有時只有一下，有時則為連續敲擊，而其中音量
      較大之情形，足以造成鄰居家中物品產生震動甚至掉落，且因無法預期被告何
      時會再敲擊，故精神上均處於緊張狀態等情，亦據證人潘泰宏到庭證述在卷，
      是被告既長期以敲擊地板之方式製造噪音，且其音量、頻率、時間及次數均已
      超越一般人社會生活所能容忍之範圍，其自已足以嚴重妨害原告丁○○、丙○○○、甲○○之居住安寧而致其等之人格利益受損，且核其等情節實屬重大，
      原告丁○○、丙○○○、甲○○於精神上自受有莫大痛苦可堪認定，是其等依
      侵權行為之規定主張被告應負損害賠償責任依法洵屬有據。
  (三)次按「慰藉金之賠償須以人格權遭遇侵害，使精神上受有痛苦為必要，其核給
      之標準固與財產上損害之計算不同，然非不可斟酌雙方身分資力與加害程度，
      及其他各種情形核定相當之數額」，最高法院五十一年臺上字第二二三號著有
      判例意旨可資參照。查原告丁○○、丙○○○、甲○○之教育程度分係專科、
      初中及中學畢業，而原告丁○○現有汽車乙輛，原告丙○○○現有房屋四筆、
      土地五筆及股票投資三萬七千四百六十八元，另原告甲○○則現有房屋四筆、
      土地八筆、汽車乙輛及股票投資四十六萬六千五百三十八元，而被告己○○○
      、戊○○之教育程度分係不識字及國中畢業，被告己○○○名下有房屋一筆，
      被告戊○○則無財產等情，此有畢業證書、戶籍謄本、稅務電子閘門財產所得
      調件明細表等件在卷可稽，是本院審酌兩造經濟狀況、社會地位及本件損害程
      度等一切情狀，認原告丁○○、丙○○○、甲○○所各請求之慰撫金五十萬元
      或二十五萬元尚屬過高，應各予核減為二十萬元較為適當，其等逾此數額外之
      請求即屬無憑。
  (四)按「土地所有人，於他人之土地有煤氣、蒸氣、臭氣、煙氣、熱氣、灰屑、喧
      囂、震動、及其他與此相類者侵入時，得禁止之。但其侵入輕微，或按土地形
      狀、地方習慣，認為相當者，不在此限」，民法第七百九十三條前段定有明文
      ，又「按法律所定不動產相鄰關係，係以調和利用不動產所產生之衝突，俾發
      揮其經濟功能為目的，自應重在不動產利用權人間之關係，而不應重在不動產
      所有權之誰屬。參酌民法第八百三十三條、第八百五十條、第九百十四條不動
      產用益權人亦可準用相鄰關係規定之立法意旨，應認相鄰關係不僅法律所規定
      者有其適用，即承租人、使用借貸人等權利人相互間及其與所有人相互間，均
      有其適用」，最高法院八十四年臺上字第一五０九號著有判決意旨可參。本件
      原告丙○○○、被告己○○○分係上開一五六號、一五四號房屋之所有權人，
      此有前開建物登記謄本附卷可佐，而原告丁○○、甲○○及被告戊○○則分係
      其等之親屬而各得其等之同意占有使用上開房屋，其等自均為上開房屋之用益
      權人，依上開說明，此等利用權人相互間自亦應得類推適用民法相鄰地關係之
      規定以調和其等利用不動產所產生之衝突，今被告既長期於上開一五四號屋內
      以重物敲擊地板製造巨大噪音及震動，致居住於同路一五六號之原告丁○○、
      丙○○○、甲○○之生活安寧受有重大干擾，其情節自非輕微，則依上開說明
      ，原告丁○○、丙○○○、甲○○自得請求被告二人不得於該一五四號房屋內
      製造足以使人無法忍受之噪音、喧嘩或其他干擾鄰居安寧之行為。
    綜上所述，本件原告乙○○並未實際住居於上開一五六號房屋而受有損害，而原
    告丁○○、丙○○○、甲○○三人因被告長期以敲擊地板之方式製造噪音有損其
    居住安寧之人格利益而各得請求其等連帶賠償二十萬元，並得請求禁止，從而原
    告丁○○、丙○○○、甲○○本於民法第一百九十五條及第七百九十三條之規定
    ，請求被告應各連帶給付二十萬元及其遲延利息，並不得在該一五四號房屋內製
    造足以使人無法忍受之噪音、喧嘩或其他干擾鄰居安寧之行為洵屬有據，應予准
    許，其等逾此範圍外之請求則無理由，應予駁回。
四、本件原告丁○○、丙○○○、甲○○勝訴部分，其所命給付金額未逾五十萬元，
    依民事訴訟法第三百八十九條第一項第五款之規定，應依職權宣告假執行，又被
    告陳明願供擔保，請准宣告免為假執行，經核亦無不合，爰亦酌定相當之擔保金
    額准許之。至原告敗訴部分，其假執行之聲請即失所附，應予駁回。
五、本件為判決基礎之法律關係已臻明確，兩造其餘攻擊防禦方法核與判決結果不生
    影響，毋庸一一論列，併此敘明。
六、據上論結，本件原告之訴為一部有理由，一部無理由，合依民事訴訟法第七十九
    條、第八十五條第二項、第三百八十九條第一項第五款、第三百九十二條第二項
    ，判決如主文。
中　　　華　　　民　　　國　　九十三　　年　　　八　　　月　　二十四　　日
                                    民事第五庭
~B審判長法官  黃  宏  欽
~B法      官  何  悅  芳
~B法　　　官　謝  雨  真
正本係照原本作成。
如不服本判決，應於送達後廿日內，向本院提出上訴狀並表明上訴理由，如於本判決
宣示後送達前提起上訴者，應於判決送達後十日內補提上訴理由書（須附繕本）。
中　　　華　　　民　　　國　　九十三　　年　　　八　　　月　　二十四　　日
~B法院書記官　洪  育  祺
